【裁判字號】    95,訴,448
【裁判日期】    951030
【裁判案由】    偽造文書等
【裁判全文】
臺灣雲林地方法院刑事判決               95年度訴字第448號
公  訴  人  臺灣雲林地方法院檢察署檢察官
被      告  丙○○
被      告  丁○○○
上列被告因偽造文書等案件，經檢察官提起公訴（94年度偵字第
4683號、95年度偵字第1489號），被告於準備程序進行中，就被
訴事實為有罪之陳述，本院合議庭裁定由受命法官獨任依簡式審
判程序審理，判決如下：
    主  文
丙○○、丁○○○共同連續意圖營利，聚眾賭博，丙○○處有期
徒刑月，丁○○○處有期徒刑肆月，如易科罰金，均以佰元
折算壹日。六合彩簽單壹張沒收之。
    事  實
一、丙○○、丁○○○意圖營利，基於概括犯意之聯絡，自民國
    93年7 月間某日起，至94年8 月9 日止，由丙○○提供公眾
    得出入之其位在雲林縣古坑鄉○○村○○路10號之1 之住處
    ，作為賭博場所，同時負責開立簽單，丁○○○則負責支付
    彩金，2 人以此方式聚集不特定之多數人在上址簽賭，而共
    同經營六合彩賭博。簽賭方式為賭客可任選2 個號碼（即「
    二星」）、3 個號碼（即「三星」）或4 個號碼（即「四星
    」）為1 支，每支賭金為新臺幣（下同）80元，並約定所圈
    選之號碼與每週二、四同日香港六合彩所開出之號碼核對，
    如簽中「二星」、「三星」、「四星」者各可贏得5,700 元
    、57,000元、750,000 元之彩金，如未簽中，賭資歸丁○○○所有，丙○○則從中抽取佣金，共同以此賭博財物多次。
    嗣因丙○○與賭客甲○○（另行審理中）發生簽賭糾紛，丙○○遂於有偵查犯罪職權之機關或公務員發覺其犯罪前，主
    動向雲林縣警察局斗南分局警員自首，接受裁判，並提供六
    合彩簽單1 紙。
二、案經雲林縣警察局斗南分局報告臺灣雲林地方法院檢察署檢
    察官偵查起訴。
    理  由
一、上開犯罪事實，業據被告丙○○、被告丁○○○坦承不諱，
    核與證人即同案被告甲○○警詢及偵查具結之證述、證人沈
    勝騰偵查具結之證稱情節相符，並有六合彩簽單1 紙（警卷
    第24頁）在卷可佐，足認被告2 人自白與事實相符。本件事
    證明確，被告2 人犯行堪以認定。
二、行為後法律有變更者，適用行為時之法律。但行為後之法律
    有利於行為人者，適用最有利於行為人之法律，現行刑法第
    2 條第1 項定有明文。查刑法業於94年1 月7 日修正，於94
    年2 月2 日公布，並於被告行為後之95年7 月1 日施行。是
    本件被告行為後，法律已有變更。按現行刑法第2 條第1項
    之規定，係規範行為後法律變更所生新舊法律比較適用之準
    據法，於新刑法施行後，應適用新刑法第2 條第1 項之規定
    ，為「從舊從輕」之比較，又比較新舊法，應就罪刑有關之
    共犯、未遂犯、想像競合犯、牽連犯、連續犯、結合犯，以
    及累犯加重、自首減輕暨其他法定加減原因（如身分加減）
    與加減例等一切情形，綜其全部罪刑之結果而為比較，最高
    法院95年第8 次刑事庭會議決議意旨可資參照。本案關於新
    舊法比較詳如附表所示，經綜合比較結果，修正前刑法之規
    定並無不利於行為人，而應予適用，核先敘明。
三、核被告丙○○、被告丁○○○所為，均係犯刑法第266 條第
    1 項前段在公眾得出入之場所賭博財物罪、同法第268 條前
    段意圖營利供給賭博場所及同條後段意圖營利聚眾賭博罪。
    被告2 人於各期六合彩開獎前，先後多次在公眾得出入之場
    所供不特定多數人之賭客簽賭，並與之賭博財物之行為，無
    非欲達最終六合彩開獎營利之目的，其等主觀上係追求一個
    同一之營利目的，社會價值上亦僅應賦予單一賭博之評價，
    均屬接續行為。其等就上開犯行，有犯意聯絡及行為分擔，
    應論以共同正犯。又其等先後多次所犯上開3 罪間，均時間
    緊接，犯罪構成要件相同，顯係基於概括之犯意反覆為之，
    應依連續犯規定，論以一罪，並均加重其刑。被告2 人上開
    所為，均係基於一個賭博犯意之決定，達成其同一犯罪之各
    個舉動，乃一行為觸犯上開3 罪名，屬想像競合犯，應均從
    情節較重之意圖營利聚眾賭博罪處斷。被告丙○○犯罪後，
    於有偵查犯罪職權之機關及公務員知悉其犯罪前，即主動向
    員警申告其犯罪事實並接受裁判，此有同案被告甲○○（另
    行審理中）於本院準備程序之供述及被告丙○○警詢筆錄在
    卷可考，合於自首之規定，應依修正前刑法第62條規定減輕
    其刑。爰審酌被告丙○○、被告丁○○○均無前科，素行良
    好，有臺灣高等法院被告前案紀錄表2 份附卷，其等不思以
    正當工作獲取財產，竟經營六合彩賭博，供人簽賭財物，從
    中獲取不法利益，助長社會僥倖心理，影響社會風氣，暨其
    等犯罪後均能坦白承認，態度尚稱良好等一切情狀，分別量
    處如主文所示之刑，並均諭知易科罰金之折算標準，以示懲
    儆。
四、卷附之六合彩簽單1 紙，為被告丙○○所有，並係供犯罪所
    用之物，業據其供承在卷，爰依刑法第38條第1 項第2 款併
    宣告沒收。
五、據上論斷，應依刑事訴訟法第273 條之1 第1 項、第299 條
    第1 項前段，刑法第2 條第1 項前段、第28條、第266 條第
    1 項前段、第268 條、第55條、修正前刑法第56條、第62條
    、第41條第1 項前段、第38條第1 項第2 款，罰金罰鍰提高
    標準條例第1 條前段、修正前罰金罰鍰提高標準條例第2 條
    ，判決如主文。
本案經檢察官乙○○到庭執行職務。
中    華    民    國    95    年    10    月    30    日
                  刑事第二庭    法  官  李  貞  瑩
以上正本證明與原本無異。
如不服本判決，應於判決送達後10日內向本院提出上訴狀。（須
附繕本）
中    華    民    國    95    年    10    月    30    日
                                書記官  孫  秀  桃
附錄本案論罪科刑法條全文
中華民國刑法第266條
（普通賭博罪與沒收物）
在公共場所或公眾得出入之場所賭博財物者，處1,000 元以下罰
金。但以供人暫時娛樂之物為賭者，不在此限。
當場賭博之器具與在賭檯或兌換籌碼處之財物，不問屬於犯人與
否，沒收之。
中華民國刑法第268條
（圖利供給賭場或聚眾賭博罪）
意圖營利，供給賭博場所或聚眾賭博者，處 3 年以下有期徒刑，
得併科 3,000元以下罰金。
附表
┌────────┬────────┬────────┬────────┐
│法        條    │修正前規定      │修正後規定      │新舊法之適用    │
├────────┼────────┼────────┼────────┤
│刑法第266 條第1 │罰金罰鍰提高標準│刑法施行法第1 條│(一)適用舊法。    │
│項前段、同法第  │條例第1 條前段之│之1 規定：「中華│(二)本件被告所犯刑│
│268 條法定刑關於│規定：「依法律應│民國94年01月07日│法第266 條第1 項│
│罰金部分：罰金罰│處罰金、罰鍰者，│刑法修正施行後，│前段、同法第268 │
│鍰提高標準條例第│就其原定數額得提│刑法分則編未修正│條之罪法定刑有罰│
│1 條前段、現行法│高為2 倍至10倍。│之條文定有罰金者│金刑（銀元1,000 │
│規所定貨幣單位折│」              │，自94年01月07日│元以下、銀元    │
│算新臺幣條例第2 │現行法規所定貨幣│刑法修正施行後，│3,000 元以下），│
│條、刑法第33條第│單位折算新臺幣條│就其所定數額提高│且為刑法分則編未│
│5 款            │例第2 條規定：「│為30倍，但72年06│修正之條文而定有│
│                │現行法規所定金額│月26日到94年01月│罰金刑者，於刑法│
│                │之貨幣單位為圓、│07日新增或修正之│施行法第1 條之1 │
│                │銀元或元者，以新│條文，就其所定數│修正增訂前，其貨│
│                │臺幣元之3 倍折算│額提高為3 倍。」│幣單位為銀元，是│
│                │之。」          │刑法第33條第5 款│被告所犯刑法第  │
│                │刑法第33條第5 款│規定：「罰金：新│266 條第1 項前段│
│                │規定：「罰金：1 │臺幣1,000 元以上│、同法第268 條之│
│                │元以上。」      │，以百元計算之。│罪罰金刑之提高標│
│                │                │」              │準，於適用罰金罰│
│                │                │                │鍰提高標準條例第│
│                │                │                │1條 前段及現行法│
│                │                │                │規所定貨幣單位折│
│                │                │                │算新臺幣條例第2 │
│                │                │                │條規定換算為新臺│
│                │                │                │幣時，法定刑罰金│
│                │                │                │部分，應為罰金新│
│                │                │                │臺幣30,000元、  │
│                │                │                │90,000元以下（乘│
│                │                │                │以2 至10，再乘以│
│                │                │                │3） 。如適用刑法│
│                │                │                │施行法第1 條之1 │
│                │                │                │規定提高30倍，則│
│                │                │                │為罰金新臺幣    │
│                │                │                │30,000元、90,000│
│                │                │                │元以下（乘以30）│
│                │                │                │，故關於法定刑為│
│                │                │                │罰金部分之提高標│
│                │                │                │準，新法並非較有│
│                │                │                │利於被告，本案關│
│                │                │                │於刑法第266 條第│
│                │                │                │1 項前段、同法第│
│                │                │                │268 條之罪法定刑│
│                │                │                │罰金提高標準部分│
│                │                │                │，應依刑法第2 條│
│                │                │                │第1 項前段規定，│
│                │                │                │適用行為時之法律│
│                │                │                │即罰金罰鍰提高標│
│                │                │                │準條例第1 條前段│
│                │                │                │及現行法規所定貨│
│                │                │                │幣單位折算新臺幣│
│                │                │                │條例第2 條之規定│
│                │                │                │。              │
│                │                │                │(三)、法定刑罰金部│
│                │                │                │分，依修正前刑法│
│                │                │                │第33條第5 款規定│
│                │                │                │，及罰金罰鍰提高│
│                │                │                │標準條例第1 條前│
│                │                │                │段提高後，再依現│
│                │                │                │行法規所定貨幣單│
│                │                │                │位折算新臺幣條例│
│                │                │                │第2 條換算為新臺│
│                │                │                │幣時，為新臺幣6 │
│                │                │                │元以上至30元以上│
│                │                │                │，依修正後刑法第│
│                │                │                │33條第5 款規定，│
│                │                │                │為新臺幣1,000 元│
│                │                │                │以上，修正後刑法│
│                │                │                │第33條第5 款規定│
│                │                │                │並非較有利於被告│
│                │                │                │，依刑法第2 條第│
│                │                │                │1 項前段規定，應│
│                │                │                │適用修正前刑法第│
│                │                │                │33條第5 款規定。│
├────────┼────────┼────────┼────────┤
│刑法第28條      │二人以上共同實施│二人以上共同實行│(一)適用新法。    │
│共同正犯        │犯罪之行為者，皆│犯罪之行為者，皆│(二)新法僅作定義上│
│                │為正犯。        │為共犯。        │  之修正，僅作定│
│                │                │                │  義修正，使適用│
│                │                │                │  更為明確，非法│
│                │                │                │  律變更，自不生│
│                │                │                │  新舊法比較問題│
│                │                │                │  ，無現行刑法第│
│                │                │                │  2 條第1 項之適│
│                │                │                │  用，應適用新法│
│                │                │                │  。            │
├────────┼────────┼────────┼────────┤
│刑法第56條      │連續數行為而犯同│已刪除。        │(一)適用舊法。    │
│連續犯          │一罪名者，以一罪│                │(二)被告於本案係基│
│                │論。但得加重其刑│                │於概括犯意連續，│
│                │至二分之一。    │                │依修正前刑法第56│
│                │                │                │條規定，應以一罪│
│                │                │                │論，並加重其刑，│
│                │                │                │於適用新法時應分│
│                │                │                │論併罰，修正後刑│
│                │                │                │法之規定並非較有│
│                │                │                │利於被告，依刑法│
│                │                │                │第2 條第1 項前段│
│                │                │                │規定，仍應適用修│
│                │                │                │正前刑法第56 條 │
│                │                │                │規定。          │
├────────┼────────┼────────┼────────┤
│刑法第55條前段  │一行為而觸犯數罪│一行為而觸犯數罪│(一)適用新法。    │
│想像競合犯      │名，從一重處斷。│名者，從一重處斷│(二)被告一行為同時│
│                │                │。但不得科以較輕│，侵害數個法益，│
│                │                │罪名所定最輕本刑│係一行為觸犯數罪│
│                │                │以下之刑。      │名，為想像競合犯│
│                │                │                │，而修正後刑法第│
│                │                │                │55條前段但書增訂│
│                │                │                │想像競合從一重處│
│                │                │                │斷時，不得科以較│
│                │                │                │輕罪名所定最輕本│
│                │                │                │刑以下之刑，為法│
│                │                │                │理之明文化，非屬│
│                │                │                │法律之變更，並無│
│                │                │                │比較新舊法之問題│
│                │                │                │，無現行刑法第2 │
│                │                │                │條第1 項之適用，│
│                │                │                │應適用新法。    │
├────────┼────────┼────────┼────────┤
│刑法第62條自首  │對於未發覺之罪自│對於未發覺之罪自│(一)適用舊法。    │
│                │首而受裁判者，減│首而受裁判者，得│(二)修正前規定為減│
│                │輕其刑。但有特別│減輕其刑。但有特│輕其刑，即必減輕│
│                │規定者，依其規定│別規定者，依其規│其刑，修正後為得│
│                │。              │定。            │減輕其刑，修正後│
│                │                │                │刑法第62條之規定│
│                │                │                │對被告並非較為有│
│                │                │                │利，仍應依刑法第│
│                │                │                │2 條第1 項前段規│
│                │                │                │定，適用修正前刑│
│                │                │                │法第62條有關自首│
│                │                │                │之規定，減輕其刑│
│                │                │                │。              │
├────────┼────────┼────────┼────────┤
│刑法第41條第1 項│刑法第41條第1 項│刑法第41條第1 項│(一)適用舊法。    │
│前段易科罰金部分│前段規定：「犯最│前段規定：「犯最│(二)本件被告行為時│
│                │重本刑為5 年以下│重本刑為5 年以下│之易科罰金折算標│
│                │有期徒刑以下之刑│有期徒刑以下之刑│準，應以銀元100 │
│                │之罪，而受6 個月│之罪，而受6 個月│元至300 元折算為│
│                │以下有期徒刑或拘│以下有期徒刑或拘│1 日，經依現行法│
│                │役之宣告，因身體│役之宣告者，得以│規所定貨幣單位折│
│                │、教育、職業、家│新臺幣1,000元、 │算新臺幣條例第2 │
│                │庭之關係或其他正│2,000 元或3,000 │條規定換算為新臺│
│                │當事由，執行顯有│元折算1 日，易科│幣後，應以新臺幣│
│                │困難者，得以1 元│罰金。但確因不執│300 元至900 元折│
│                │以上3 元以下折算│行所宣告之刑，難│算為1 日，修正後│
│                │1日 ，易科罰金。│收矯正之效，或難│則以新臺幣1,000 │
│                │」罰金罰鍰提高標│以維持法秩序者，│元、2,000 元、  │
│                │準條例第2 條（已│不在此限。」    │3,000 元折算1 日│
│                │刪除）規定：「依│                │，修正後刑法第41│
│                │刑法第41條易科罰│                │條第1 項前段規定│
│                │金或第42條第2 項│                │，並非較有利於被│
│                │易服勞役者，均就│                │告，依刑法第2 條│
│                │其原定數額提高為│                │第1 項前段規定，│
│                │100 倍折算1日 ；│                │適用行為時法律即│
│                │法律所定罰金數額│                │修正前刑法第41條│
│                │未依本條例提高倍│                │第1 項前段及罰金│
│                │數，或其處罰法條│                │罰鍰提高標準條例│
│                │無罰金刑之規定者│                │第2 條規定，定其│
│                │，亦同。」      │                │易科罰金之折算標│
│                │                │                │準。            │
├────────┼────────┼────────┼────────┤
│刑法第38條第1項 │供犯罪所用或犯罪│供犯罪所用或犯罪│僅作定義修正，使│
│第2款、第2項    │預備之物，以屬於│預備之物，以屬於│適用更為明確，非│
│供犯罪所用之物沒│犯人者為限，得沒│犯罪行為人者為限│法律變更，自不生│
│收              │收之。但有特別規│，得沒收之。但有│新舊法比較問題，│
│                │定者，依其規定。│特別規定者，依其│無現行刑法第2 條│
│                │                │規定。          │第1 項之適用，且│
│                │                │                │從刑附屬於主刑，│
│                │                │                │除法律有特別規定│
│                │                │                │者外，依主刑所適│
│                │                │                │用之法律（最高法│
│                │                │                │院95年度第8 次刑│
│                │                │                │事庭會議決議參照│
│                │                │                │），故本件應適用│
│                │                │                │舊法。          │
└────────┴────────┴────────┴────────┘


司法院資訊處製作；財團法人民間司法改革基金會備份。
